臺灣新竹地方法院刑事判決　　　　　　　99年度易字第268 號
公　訴　人　臺灣新竹地方法院檢察署檢察官
被　　　告　李志民
上列被告因恐嚇取財等案件，經檢察官提起公訴（98年度偵字第
8804號），本院判決如下：
    主  文
李志民犯竊盜罪，處有期徒刑伍月；又犯恐嚇取財罪，處有期徒
刑拾壹月。應執行有期徒刑壹年貳月。
    事  實
一李志民意圖為自己不法之所有，並基於竊盜、恐嚇取財之犯意
  ，於民國98年6 月7 日8 時至9 時許，在新竹縣竹北市東海里
  停機坪（下稱「東海停機坪」）山坡之稜線間以張網方式，於
  同日10時許在上址竊得陳彥銨所有之賽鴿12隻得逞。嗣於同日
  22時30分許，李志民以公共電話撥打前開賽鴿腳環上鴿主陳彥
  銨持用之門號0000000000號行動電話，經陳彥銨接聽後，李志
  民向陳彥銨問：「要不要抓（賽鴿）？」，陳彥銨告知經其放
  飛但未返回之賽鴿隻數後，李志民隨即向陳彥銨恫嚇以：「全
  部（賽鴿）贖回算（新臺幣，下同）2 萬5 千元」，以此欲加
  害財產之事恐嚇陳彥銨，陳彥銨知其正遭逢俗稱「擄鴿勒贖」
  之處境，致心生畏懼，經雙方商議，李志民同意將贖款降為2
  萬元並與陳彥銨相約於新竹縣關西鎮○○○路9 號「迎風館」
  （下稱「迎風館」）前，以現金方式付贖，於同日23時許陳彥
  銨由其友人郭錦茂陪同前往「迎風館」，陳彥銨當面交付現金
  2 萬元予李志民同時取回前開賽鴿，嗣經陳彥銨報警處理，經
  警詢問李志民後坦承不諱，而悉上情。
二案經新竹縣政府警察局移送臺灣新竹地方法院檢察署檢察官偵
  查起訴。
    理  由
一證據能力之說明：
(一)被告之自白祇要具有任意性，並與事實相符者，不分係在審判
  內、外所為，皆有證據能力。本件被告雖爭執其警詢自白之任
  意性，稱被告遭到警員恐嚇，被告怕吃拳頭云云。經查：
1.依刑事訴訟法第100 條之1 第1 項、第100 條之2 規定，檢察
  官訊問被告、司法警察官或司法警察詢問犯罪嫌疑人時，除有
  急迫情況且經記明筆錄者外，應全程連續錄音；必要時，並應
  全程連續錄影。揆其立法意旨，乃在建立訊問或詢問筆錄之公
  信力，並促使偵查、調查機關恪遵訊問、詢問程序之規定，以
  確保程序之合法正當。本件因另案在監執行之被告李志民於98
  年9 月22日13時10分至13時25分許經警借提訊問，在新竹縣政
  府警察局刑事大隊製作之警詢筆錄內容（偵查卷第5 ～6 頁）
  係全程錄音，且經本院於準備程序勘驗該次全程連續錄音，其
  結果呈現之雙方交談語句流利、語氣承轉順暢，復能接續或呼
  應對方談話之語意為陳述，未發現突然切斷，或前後語句突然
  停滯之情形，被告表示對於上開勘驗結果沒有意見（本院卷第
  26頁），可認本件司法警察恪遵詢問程序規定，已確保程序合
  法正當，而建立詢問筆錄之公信力。
2.被告又稱其被恐嚇的情形沒有錄到，除非警察自己承認，警察
  有跟被告說：「如果不配合要到廁所」之類的話，這要看警察
  自己的良心要不要承認云云，經證人即當時擔任新竹縣政府警
  察局刑事警察大隊偵查佐藍志青警員於本院審理時證稱：前開
  借訊時，其與同仁只差沒有應被告要求供應檳榔，其他的事都
  盡量配合，便當也是買最貴的，其問被告是否認識自己，被告
  回答不認識，又問被告「迎風館」的事情，被告馬上承認，關
  於賽鴿被網的地點、方式都是被告說的，其根本就不知道停機
  坪是哪裡的停機坪，被告還說是「東海停機坪」並告知賽鴿習
  性及何處可以張網到賽鴿，本件不可能有被告說的恐嚇事情等
  語（本院卷第77～78頁）。警員藍志青係依法令從事治安維護
  工作之人，與被告互不相識，對被告並無主觀之好惡，更無怨
  隙，衡諸常情，應無故入被告於罪之動機，再參照本院於準備
  程序勘驗上開警詢錄音，其逐字內容與警員製作之警詢筆錄內
  容大致相符，問、答係採一問一答方式完成詢問，且問題中未
  夾敘答案，每個問題均由被告瞭解後而為回應，應訊將至完畢
  時被告還有笑聲，態度輕鬆，又整個筆錄詢問及製作過程，雜
  有旁人說話及警員敲打鍵盤打字聲等情，有勘驗筆錄1 份附卷
  可稽（本院卷第19～25頁），足見證人藍志青警員證稱本件警
  詢並無恐嚇乙節應為可信。
3.是以，被告辯稱遭到警員恐嚇而否認警詢自白之任意性，係事
  後卸責之詞，難以採信，本件堪認被告警詢時所為之自白應係
  出於其自由意志無訛，自有證據能力。
(二)按被告以外之人於審判外之言詞或書面陳述，除法律另有規定
  者外，不得作為證據，刑事訴訟法第159 條第1 項固有明文規
  定。惟被告以外之人於審判外向法官所為之陳述，得為證據；
  被告以外之人於偵查中向檢察官所為之陳述，除顯有不可信之
  情況外，得為證據；被告以外之人於審判外之陳述，雖不符刑
  事訴訟法第159 條之1 至之4 之規定，惟經當事人於審判程序
  同意作為證據，法院審酌該言詞陳述或書面陳述作成時之情況
  ，認為適當者，亦得為證據，同法第159 條之1 、第159 條之
  5 第1 項亦有規定。被害人陳彥銨、證人郭錦茂於警詢及偵訊
  雖為審判外所為之陳述，惟無顯不可信之情況，且經被告同意
  援引作為證據（本院卷第28頁），依上開說明，均應認有證據
  能力。
二訊據被告矢口否認犯行，辯稱：不能只憑張照片，因為被害人
  指認是被告，就說本件是被告所為，而且被害人在偵訊時也不
  確定嫌疑人就是被告，被告雖在警察借訊時認罪，但那是警察
  恐嚇被告，被告不是在地人，對竹北地區根本不熟，不能冤枉
  被告云云。然查：
(一)98年6 月7 日當日（下稱當日）證人即被害人陳彥銨所有賽鴿
  12隻遭竊並遭人以上開方式恐嚇取財，陳彥銨由證人郭錦茂陪
  同赴約，陳彥銨在「迎風館」前交付現金2 萬元後取回前開賽
  鴿之事實，經陳彥銨、郭錦茂於警詢、偵訊分別指訴、證述明
  確（陳彥銨部分，見偵查卷第7 ～8 頁、第42～43頁；郭錦茂
  部分，見偵查卷第10～11頁、第61～63頁）；又據陳彥銨、郭
  錦茂在本院審理時一致證述：陳彥銨請求郭錦茂陪同前往「迎
  風館」交付贖金、在「迎風館」前對方交還裝有賽鴿之紙箱1
  只，陳彥銨與郭錦茂很緊張，2 人在場互推誰去檢查賽鴿有無
  損傷，對方是騎乘機車前來，並就近停在距離陳彥銨與郭錦茂
  所在位置幾步路前面，當時陳彥銨走向對方交付現金2 萬元給
  對方，整個過程中對方都坐在機車上沒有下車，而該機車一直
  是發動著，不過陳彥銨、郭錦茂沒有記下該機車車牌號碼等語
  （陳彥銨部分，本院卷第49頁正、反面；郭錦茂部分，本院卷
  第51頁反面、第52頁正、反面、第55頁反面），由以上陳彥銨
  找證人郭錦茂一同前往付款、交付現金當時復神情緊張、甚至
  因過度緊張而未記下對方之車牌號碼等客觀情狀觀之，足認證
  人陳彥銨於付款當時確實仍因受恐嚇，而處於心生畏懼之狀態
  。
(二)前開賽鴿係被告當日上午8 時至9 時許在「東海停機坪」山坡
  之稜線間以張網方式竊得，並於當日夜間以電話向證人陳彥銨
  恐嚇取財得逞之事實，業據被告於警詢時坦承並就各相關細節
  均供述甚詳，就竊盜部分稱：「（98年厚6 月7 號你是否有擄
  鴿？是否有向鴿主索取贖金？）是。（是是有，還是沒有？）
  有。（你當日阿厚98年6 月7 號你在什麼地方、在幾點左右厚
  、用什麼方式擄鴿？共擄取多少隻鴿子？還有，是否有其他人
  幫助你？大概幾點的時候？）晚上。（晚上喔…大概幾點？）
  8 、9 點左右。（擄到的時候是8 、9 點是嗎？）是。（在哪
  裡？）關西。「迎風館」前方。（不是啦，我是說怎麼擄的啦
  你怎麼拿這鴿子的啦。）網啊。（怎麼…在哪裡網？）「東海
  停機坪」。（你是幾點去我的意思是說你是幾點去那邊網的啦
  ？）喔早上。（早上呦，大概幾點？）早上8 、9 點。（在哪
  裡？在東海哪裡？）停機坪。（嗯…那是山坡稜線是嗎？）是
  。（架設網子啦厚。）嗯。（那是什麼網？）鴿網阿。（鴿網
  喔。你幾點那個「贓到（台語）」的，鴿子幾點那個被你「贓
  到（台語）」的？……哪個時候？）10點。（大概…，大概10
  點、11點是嗎？你一共「網（台語）」到幾隻？）印象中不知
  道12還是13 隻 。）嗯。（有沒有人幫你？）沒有」；就勒贖
  部分稱：「（喔你如何聯何…聯絡鴿主啦厚，那你索取多少金
  錢？）打電話給鴿主。（你怎麼打？）從鴿子腳上的腳環號碼
  ，然後用公用電話打電話給鴿主。腳環上的電話號碼。（你約
  定多少錢交？）啊？（多少錢？）2 萬。（你在什麼時候跟什
  麼地方厚跟鴿主交付那個錢跟還鴿子？）於晚上9 點至10點。
  （約在哪裡？）關西。（「迎風館」啦厚？）嘿。（那麼還了
  幾隻鴿子？）嗯？（那麼還他多少隻鴿子？）就是…（全部還
  他？）嘿…全部。（交付贖款的時候厚對方有幾個人出現？）
  2 個人。（你認識鴿主嗎？）不認識。（你是否知道擄取他人
  鴿子且要求贖金是違法的？）知道。（你是否還有涉及其他擄
  鴿案件？）沒有。（有沒有什麼要補充說明的？）沒有。（以
  上所說是否正確？）正確」等情（本院卷第21～25頁勘驗筆錄
  ）。又上開警詢筆錄之製作並無不正取供情形，業經警員藍志
  青於本院審理時證述明確（本院卷第77～78頁），復有上開本
  院勘驗筆錄1 份足以佐證，具自白任意性前已認定，而本件竊
  盜地點、時間、方法、竊取鴿子數量以及恐嚇取財之事實經過
  ，均係被告自己主動供述如上，復經證人即警員藍志青於本院
  審理稱：「（陳彥銨製作筆錄當天，有無說他的鴿子是如何被
  網及在何處被網的事情？）他沒有說是在哪裡被網，但有說交
  贖金的地點。（在你們為李志民作筆錄前，不知道陳彥銨的鴿
  子是何處及如何被網的事情？）不知道，是在借訊李志民時，
  李志民在車上就告訴我們，我問李志民是否有跟人家擄鴿子，
  他說有。…（方才你說本案被告李志民是在車上跟你們承認，
  當時李志民的態度為何？）很好、很配合。我有問李志民是否
  在新竹縣關西鎮○○○路9 號迎風館交鴿及拿錢的事情，李志
  民很正常的說有，態度也很好。（因此，本案被告是你問他是
  否有在迎風館交鴿拿錢的事情，他就馬上承認？）是。…（陳
  彥銨的鴿子是如何被網及被網地點的事情，是被告告訴你們的
  ？）是。停機坪的地點也是被告說的。我根本不知道停機坪在
  何處。被告還告訴我東海那邊就是停機坪。我問被告如何知道
  那裡可以網鴿子，被告還告訴我鴿子的習性是如何的事情。…
  （故你在製作李志民警詢筆錄前，有無跟李志民說被害人名字
  、鴿子被網走及鴿子被網數量的事情？）無。」等語證實（本
  院卷第76～79頁），本件若非被告所為，被告如何能供述如此
  詳細，且與證人陳彥銨所述接獲恐嚇電話之時間、商討贖回鴿
  子價金之過程如此相符。
(三)又據證人陳彥銨在本院審理時證稱：交付贖金時，我和被告是
  面對面，被告頭帶全罩式安全帽，我有看到被告膚色偏黑（本
  院卷第50頁背面）、隔1 至2 週後，我弟弟跟我說，有人知道
  我在「迎風館」被擄鴿勒贖的事情，還知道嫌疑人的姓名，我
  有去報警，警察在電腦螢幕上播放人頭影像檔案供我和郭錦茂
  指認（本院卷第46頁背面～第47頁正面）；證人郭錦茂在本院
  審理時證稱：對方人蠻嬌小，瘦瘦的，膚色較黑，因為還要檢
  查賽鴿有無損傷，所以整個接觸與對方的過程有10幾分鐘之多
  ，過程中對方有一直催說趕快、趕快，還有說：「將錢交出來
  ，不要惹事！」，伊有看到被告鬍子形狀，跟伊在刑事組指認
  照片上的人是一樣的（本院卷第52頁正面～第53頁背面、第55
  頁正面）、陳彥銨跟伊說，陳彥銨弟弟的朋友說嫌疑人叫李志
  民，伊不認識李志民，在刑事組時警察係以照片供伊和陳彥銨
  一起指認，伊就是根據黑黑的、有小鬍子特徵來指認（本院卷
  第53頁正、反面）；證人藍志青在本院審理時證稱：其當時任
  職新竹縣政府警察局刑事警察大隊偵一隊，民眾陳彥銨報案稱
  遭擄鴿勒贖，陳彥銨稱自鴿友處輾轉得知嫌疑人叫「李志民（
  音同）」且此人甫因案入監，經其操作電腦以同音字、相關字
  方式搜尋調取附測量身高之「李志民（音同）」刑事檔案照片
  ，逐一於電腦螢幕播放，迨播放至61年9 月10日生、身分證統
  一編號J00000000 號之李志民時，陳彥銨及證人郭錦茂一致指
  著電腦螢幕稱：「就是這個（人）、就是這個（人）」，其為
  求慎重，再次展示此61年次李志民之檔案照片，並曉以刑事偽
  證罪責，陳彥銨、郭錦茂仍為相同之指證（本院卷第75～76頁
  ）各等語，可知證人陳彥銨、郭錦茂係依憑先前在「迎風館」
  所見而據實指認，且證人藍志青在辦理前述指認時未曾預設立
  場，亦無先入為主等偏頗、不公正情形，再與上揭被告警詢時
  不利於己之自白互參可證，本件設網竊取證人陳彥銨所有之鴿
  子、復施以恐嚇取財之行為人即為被告。
三本件事證明確，被告所辯無非事後卸責之詞，不足採信，被告
  犯行明確洵堪認定，應依法論科如下：
(一)核被告所為，係犯刑法第320 條第1 項竊盜罪及犯刑法第346
  條第1 項恐嚇取財罪。上開2 罪間犯意各別、行為互殊，應分
  論併罰。
(二)審酌被告：(1)曾犯偽造文書罪，被判處有期徒刑6 月；(2)又犯
  竊盜、贓物、施用第二級毒品、偽造文書、贓物罪，經定應執
  行刑1 年10月，與上(1)接續執行於91年11月1 日因縮短刑期假
  釋出監，至92年8 月23日止假釋未經撤銷，視為執行完畢（不
  構成累犯），再於97年8 月5 日與案外人羅文秀在臺北縣、市
  兩處擄鴿，並向各鴿主恐嚇取財，經臺灣基隆地方法院於98年
  1 月5 日以97年度易字第768 號判決被告共同犯竊盜罪2 罪，
  各處有期徒刑4 月，又共同犯恐嚇取財罪26罪，各處有期徒刑
  10月，又犯共同恐嚇取財未遂罪7 罪，各處有期徒刑5 月，應
  執行有期徒刑2 年（尚未執行完畢），有臺灣高等法院被告前
  案紀錄表、前開臺灣基隆地方法院刑事判決書各1 件在卷可證
  （本院卷第3 ～12頁背面、偵查卷第21～39頁），素行不佳，
  屢蹈法網，不知戒慎惕勵，自承高中肄業，家境尚可，時值青
  壯竟不循正途賺取所需，思以非法手段不勞而獲，併審酌被害
  人陳彥銨受害程度及被告犯罪手法，暨被告在偵、審程序中否
  認犯行，更隨意指摘被害人係不實誣陷，又對於依法偵查辦理
  執行公務警員藍志青做出無證據之指控，犯後態度甚為不佳等
  一切情狀，分別量處如主文所示之刑併定應執行之刑，以示懲
  儆。
據上論斷，應依刑事訴訟法第299 條第1 項前段，刑法第320 條
第1 項、第346 條第1 項、第51條第5 款，刑法施行法第1 條之
1 第1 項前段、第2 項 ，判決如主文。
本案經檢察官黃惠欣到庭執行職務。
中    華    民    國   100    年    4     月    27    日
                  刑事第三庭  審判長法  官  魏瑞紅
                                    法  官  林惠君
                                    法  官  周美玲
以上正本證明與原本無異。
如不服本判決應於收受本判決後10日內向本院提出上訴書狀，上
訴書狀應敘述具體理由。上訴書狀未敘述上訴理由者，應於上訴
期間屆滿後20日內補提理由書狀於本院( 均須按他造當事人之人
數附繕本 )「切勿逕送上級法院」。
中    華    民    國  100     年    4     月    27    日
                                    書記官  蕭惠婷
附錄本案論罪科刑法文：
中華民國刑法第320 條第1 項：
意圖為自己或第三人不法之所有，而竊取他人之動產者，為竊盜
罪，處5  年以下有期徒刑、拘役或 5 百元以下罰金。
中華民國刑法第346 條第1 項：
意圖為自己或第三人不法之所有，以恐嚇使人將本人或第三人之
物交付者，處 6 月以上 5 年以下有期徒刑，得併科 1 千元以
下罰金。